【裁判字號】    96,上訴,4795
【裁判日期】    970423
【裁判案由】    違反槍砲彈藥刀械管制條例
【裁判全文】
臺灣高等法院刑事判決                96年度上訴字第4795號
上  訴  人
即  被  告  甲○○
選任辯護人  郭學廉  律師
上列上訴人因違反槍砲彈藥刀械管制條例案件，不服臺灣台北地
方法院96年度訴字第712號，中華民國96年10月11日第一審判決
（起訴案號：臺灣台北地方法院檢察署96年度偵字第4508號），
提起上訴，本院判決如下：
    主  文
上訴駁回。
    事  實
一、甲○○於民國96年2月10日凌晨（起訴書誤載為93年間之不
    詳時間），明知未經許可不得持有具有殺傷力之改造手槍，
    竟因吳○○（81年6月22日生，真實姓名與年籍詳卷，於甲
    ○○為下列行為時，乃係12歲以上未滿18歲之少年，以下簡
    稱吳○○）央求其幫槍枝噴漆，而於臺北縣二重國中附近，
    自吳○○處收受可發射子彈具殺傷力之仿BERETTA廠84型半
    自動手槍1枝（含彈匣1個，槍枝管制編號0000000000號），
    未經許可而無故持有之。嗣於96年2月10日4時30分許，甲○
    ○攜帶上開手槍搭乘不知情之友人高浩翔所駕駛之JR -9962
    號自小客車，同時附載不知情之邱奕誌、李忞蕙，行經臺北
    市大安區市○○道與敦化南路口時，為警查獲，並扣得上揭
    手槍1枝（含彈匣1個）。
二、案經臺北市政府警察局大安分局報告臺灣臺北地方法院檢察
    署檢察官偵查起訴。
    理  由
壹、證據能力部分
    按被告以外之人於審判外之言詞或書面陳述，除法律有規定
    者外，不得作為證據；又被告以外之人於審判外之陳述，雖
    不符第159條之1至第159條之4之規定，但經當事人於審判程
    序同意作為證據，法院審酌該言詞陳述或書面陳述作成時之
    情況，認為適當者，亦得為證據；當事人、代理人或辯護人
    於法院調查證據時，知有第159條第1項不得為證據之情形，
    而未於言詞辯論終結前聲明異議者，視為有前項之同意，刑
    事訴訟法第159條第1項、第159條之5規定甚明。經查，本判
    決後開所引用之各該被告以外之人於審判外之陳述（包括書
    面陳述），雖屬傳聞證據，惟業經被告、辯護人與檢察官於
    本院審理程序時表示無意見而不予爭執，且均未於本院言詞
    辯論終結前聲明異議，本院審酌上開證據資料製作時之情況
    ，尚查無違法不當及證明力明顯過低之瑕疵，亦認為以之作
    為證據應屬適當，故揆諸前開法律規定與說明，爰逕依刑事
    訴訟法第159條之5規定，認前揭證據資料均例外有證據能力
    。
貳、實體部分
一、訊據被告甲○○固坦承有於前揭時地為警查獲其持有仿BERE
    TTA廠84型半自動手槍1枝（含彈匣1個）之事實，惟矢口否
    認有何違反槍砲彈藥刀械管制條例之犯行，辯稱：伊不知少
    年吳○○所交付之前開手槍是真槍，因伊父親經營機車行，
    少年吳○○於案發當晚約10時許以電話告知其有1枝玩具槍
    ，因外皮剝落欲噴漆，伊當即告以正要外出唱歌，乃約定地
    點拿槍，少年吳○○交付該槍枝時告知伊為模型槍，且用雨
    衣包起來，並給工資新臺幣（下同）500元，伊亦未打開來
    看，迨為警查獲後，經警方告知始知前揭手槍為真槍，然為
    免連累朋友，所以伊在警詢及檢察官偵查時乃編造知悉為真
    槍並持有之謊言，嗣經家人追問，才說出事實云云。是本件
    應予審酌者厥為被告究否知悉本案所查扣者係具有殺傷力之
    槍枝？經查：
(一)被告於96年2月10日4時30分許，攜帶上開手槍搭乘不知情之
    友人高浩翔所駕駛之JR-9962號自小客車，同時附載不知情
    之邱奕誌、李忞蕙，行經臺北市大安區市○○道與敦化南路
    口時，為警查獲，並扣得上揭手槍1枝（含彈匣1個）之情，
    業據證人高浩翔、邱奕誌、李忞蕙證述明確（分別見偵查卷
    第13至21頁），且為被告所自承，並有前開手槍1枝（含彈
    匣1個）扣案，及扣案物品照片3幀在卷可證（見偵查卷第34
    、35頁）。又扣案手槍經送內政部警政署刑事警察局以性能
    檢驗法鑑驗結果：「送鑑手槍壹枝（槍枝管制編號00000000
    00號），以性能檢驗法檢測，認係改造手槍，由仿BERETTA
    廠84型半自動手槍製造之槍枝，換裝土造金屬槍管而成；經
    裝填具底火之適用彈殼測試，可擊發，應可供擊發適用子彈
    使用，研判具殺傷力。」，此有該局96年4月27日出具之刑
    鑑字第0960051100號槍彈鑑定書附卷可考（見偵查卷第46至
    48頁）。
(二)證人即少年吳○○固於原審審理時證稱：「我和被告認識快
    一年，是陪朋友去修摩托車而認識，會與被告一起出去玩，
    有去過被告家4 、5次。我平常有蒐集模型槍的習慣，有3、
    4枝模型槍，扣案這把槍是我的，因好奇從網路聊天室上見
    『我這裡有1把模型氣槍，5千就好』訊息，而以5,000元買
    到，約在三重市重陽橋下交付，賣槍的人說是模型氣槍，沒
    有說可以擊發子彈，該把槍跟ＢＢ槍差很多，比ＢＢ槍重，
    但不會差很多，拿的時候知道有差別，我拿到槍時沒有檢查
    可否發射，我知道拿槍是犯法的，可是ＢＢ槍不是犯法的，
    1個月後想說漆已經掉了，所以請被告幫我烤漆，好像是被
    告96年2月9日出事情的凌晨（案發日應是96年2月10日，證
    人認知有誤），在二重國中薑母鴨那裡給被告的，槍是用雨
    衣包起來，被告沒有把雨衣打開來看，但有問這槍是真的還
    是假的，我說是玩具槍，並給工錢500元。被告沒有玩模型
    槍的習慣，也沒有蒐集。我認識的朋友中，只有被告家作摩
    托車行，所以我叫他幫我噴漆。當初交付這把槍時，被告說
    他會拿回家噴漆。因這把槍看起來像真的，跟道具一樣，所
    以要用雨衣包起來。」等語（見原審卷第33 頁至第40頁）
    ，即證稱被告收受少年吳○○所交付之槍枝時不知為真槍云
    云，然被告於原審及本院準備程序時均坦承證人吳○○在交
    付前揭手槍時，有打開包裹之雨衣給被告看，被告並有拿起
    該枝手槍來看是什麼東西等語（見原審卷第22頁反面、本院
    卷第17頁反面），就少年吳○○告訴交付槍枝時，被告有無
    查看乙節，被告所供與證人吳○○所證即有不合，且被告被
    查獲槍枝伊始，係供稱受一真實姓名不詳綽號「阿興」之男
    子委託保管，並未言及少年吳○○，迨於原審時始改稱係少
    年吳○○委託其噴漆，並聲請傳訊證人吳○○，而少年吳○
    ○所證又與實情不符，足認證人吳○○之證詞確實有迴護被
    告之處，何況證人吳○○是否知悉扣案槍枝為可發射子彈具
    有殺傷力，關係證人吳○○之刑事責任是否成立，則在慮及
    自己是否會遭刑事訴追之情形下，證人吳○○證述其誤以為
    扣案槍枝是玩具槍，並進而證述其告訴被告扣案槍枝是玩具
    槍云云，是否可信，即非無疑，尚難據為被告有利之認定。
(三)又被告辯稱：為避免連累朋友，始於警詢及偵查承認槍枝為
    其所有云云，然查，倘被告確因誤信證人吳○○告知該枝手
    槍為模型槍，不能發射，而不知扣案槍枝具有殺傷力，則被
    告於警詢時只須據實回答警察詢問之問題，應無連累朋友之
    虞，況被告明知未經許可非法持有槍枝係犯法之行為，若非
    被告確實持有扣案槍枝，何有編造謊言坦承犯行，故陷自己
    於罪之理？又被告嗣後於本院辯稱：會於警詢偵查時承認犯
    行係因警察說槍枝是真槍，其才跟著回答云云，惟內政部警
    政署刑事警察局於96年4月27日才完成扣案手槍之鑑定書，
    亦即被告於96年2月10日製作警詢、偵查筆錄時，偵查機關
    尚未確知扣案手槍是否為可發射子彈具有殺傷力之槍枝，被
    告當無順從警方意思而承認槍枝為其所有之必要。再審酌被
    告於偵查及原審審理均坦承其當時看到警方攔檢，因一時緊
    張心理害怕就把該把槍械丟到後座，但還是被查獲等情（見
    偵查卷第11頁、原審卷第41頁），亦徵被告確係知悉扣案手
    槍為違禁物，否則被告遇警察臨檢時，何須慌張，又何須將
    該支手槍丟到前述自小客車後面座位上，以防免遭警方發現
    ？從而，被告既有前述反應及舉動，均足認被告應知悉該枝
    改造手槍是可發射子彈、具殺傷力之槍枝無疑。
(四)綜上所述，被告應知悉其所持有之扣案改造手槍是可發射子
    彈、具殺傷力之槍枝。本件事證明確，被告持有可發射子彈
    具殺傷力之改造手槍犯行，洵堪認定，應予依法論罪科刑。
二、核被告所為，係犯槍砲彈藥刀械管制條例第8條第4項未經許
    可持有其他可發射子彈具有殺傷力之改造手槍罪。原審適用
    槍砲彈藥刀械管制條例第8條第4項，刑法第11條前段、第42
    條第3項、第38條第1項第1款，審酌被告明知具殺傷力之改
    造手槍有危害人之生命、身體之危險性，對於社會治安之危
    害甚鉅，竟仍持有之，且犯後否認犯行，未見悔意，惟念被
    告年輕氣盛，智慮未臻成熟，持有改造手槍之時間短暫，及
    其犯罪之動機、目的、智識程度、生活狀況等一切情狀，量
    處有期徒刑3年4月，併科罰金新臺幣5萬元，如易服勞役，
    以新臺幣1000元折算壹日。又扣案改造手槍1枝（含彈匣1個
    ），屬槍砲彈藥刀械管制條例第4條第1項第1款、第8條所定
    其他可發射子彈具有殺傷力之各式槍砲，業如前述，依刑法
    第38條第1項第1款規定，不問屬於被告與否，應併予宣告沒
    收之，經核認事用法均無不合，量刑亦屬允當。被告上訴意
    旨仍執陳詞，以其不知槍枝具有殺傷力而否認犯行，核無理
    由，應予駁回。
據上論斷，應依刑事訴訟法第368條，判決如主文。
本案經檢察官張金塗到庭執行職務。
中    華    民    國    97    年    4     月    23    日
                  刑事第十五庭審判長法  官  吳昭瑩
                                    法  官  李釱任
                                    法  官  蘇隆惠
以上正本證明與原本無異。
如不服本判決，應於收受送達後十日內向本院提出上訴書狀，其
未敘述上訴之理由者並得於提起上訴後十日內向本院補提理由書
（均須按他造當事人之人數附繕本）。
                                    書記官  吳玉華
中    華    民    國    97    年    4     月    23    日
附錄本案論罪科刑法條：
槍砲彈藥刀械管制條例第8條
未經許可，製造、販賣或運輸鋼筆槍、瓦斯槍、麻醉槍、獵槍、
空氣槍或第4條第1項第1款所定其他可發射金屬或子彈具有殺傷
力之各式槍砲者，處無期徒刑或5年以上有期徒刑，併科新臺幣1
千萬元以下罰金。
未經許可，轉讓、出租或出借前項所列槍枝者，處5年以上有期
徒刑，併科新臺幣1千萬元以下罰金。
意圖供自己或他人犯罪之用，而犯前2項之罪者，處無期徒刑或7
年以上有期徒刑，併科新臺幣1千萬元以下罰金。
未經許可，持有、寄藏或意圖販賣而陳列第1項所列槍枝者，處3
年以上10年以下有期徒刑，併科新臺幣700萬元以下罰金。
第1項至第3項之未遂犯罰之。


司法院資訊處製作；財團法人民間司法改革基金會備份。
